【裁判字號】    97,訴,314
【裁判日期】    970724
【裁判案由】    損害賠償
【裁判全文】
臺灣嘉義地方法院民事判決               97年度訴字第314號
原      告  乙○○
被      告  甲○○
上列當事人間損害賠償事件，於民國97年7 月10日言詞辯論終結
，本院判決如下：
    主      文
原告之訴及假執行之聲請均駁回。
訴訟費用由原告負擔。
    事實及理由
甲、原告主張：(一)被告於民國96年10月21日下午6 時許，駕駛車
    牌號碼ZUA —618 號輕型機車搭載簡坤郎，沿嘉義縣大林鎮
    162 號縣道，由西往東方向行駛，於同日下午6 時50分許，
    行經嘉義縣大林鎮過溪里587 號前，應注意車輛行進中之車
    前狀況，隨時採取必要之安全措施及分向限制線，用以劃分
    路面成雙向車道，禁止車輛跨越行駛，而當時之天候、路況
    皆良好，又無不能注意之情事，竟疏於注意，貿然自外側車
    道變換車道並左轉，適同一時、地，訴外人林合鐘駕駛車牌
    號碼1551—LM號自小客車，沿同路段，由西向東方向行駛，
    亦應注意車前狀況，隨時採取必要之安全措施及行車速度，
    應依循速限標誌或標線之規定，而依當時情形，並無不能注
    意之情事，竟疏於注意，於通過嘉義縣大林鎮過溪里587 號
    前，貿然以時速60公里之速度超速行駛，由於被告與訴外人
    林合鐘有前揭疏失，林合鐘見被告所騎乘之輕型機車左轉時
    ，避煞皆已不及，由林合鐘前述車輛左前保險桿撞擊被告之
    前揭機車後方，致簡坤郎人車倒地後，受有顱內出血之傷害
    ，經送醫後不治死亡。(二)原告係被害人簡坤郎之子，因辦理
    簡坤郎後事而支出殯葬費新臺幣（下同）50萬元，被告應予
    賠償，又依法得請求被告賠償精神慰撫金250 萬元，合計被
    告應賠償原告300 萬元。(三)原告已經領取汽車強制責任保險
    保險金150 萬元，另訴外人林合鐘已經賠償原告15萬元。(四)
    被害人簡坤郎於本件車禍事故發生時未帶安全帽等語，並聲
    明：被告應給付原告300 萬元，及自刑事附帶民事訴訟起訴
    狀繕本送達之翌日起至清償日，按週年利率百分之五計算之
    利息；願供擔保，請准宣告假執行。
乙、被告則以：原告主張如甲、(一)所示事實，確有其事，惟原告
    請求賠償之殯葬費及精神慰撫金金額均屬過高等語，並聲明
    ：原告之訴駁回。
丙、得心證之理由：
一、原告主張如甲、(一)所示之事實，為被告自認，堪信為真實。
二、按「因故意或過失，不法侵害他人之權利者，負損害賠償責
    任。」、「不法侵害他人致死者，對於支出醫療及增加生活
    上需要之費用或殯葬費之人，亦應負損害賠償責任。」、「
    不法侵害他人致死者，被害人之父、母、子、女及配偶，雖
    非財產上之損害，亦得請求賠償相當之金額。」民法第184
    條第1 項前段、第192 條第1 項、第193 條分別定有明文。
    本件被告因過失不法侵害被害人簡坤郎之生命權，原告為簡
    坤郎之子，且因此支出殯葬費，其依前揭規定，請求被告賠
    償，於法有據，茲認定原告所受損害金額如次：
  (一)殯葬費：原告雖請求賠償殯葬費50萬元，惟並未舉證證明，
    惟兩造於本院97年7 月10日言詞辯論期日已合意原告所支出
    之殯葬費以30萬元計，是應認原告支出之殯葬費為30萬元，
    原告主張損害金額於前揭範圍部分，自不可採。
  (二)精神慰撫金：原告為被害人簡坤郎之子，簡坤郎因被告之過
    失致死，原告因此喪父，其主張受有精神上之苦痛乙節，自
    為可採。查原告為國小畢業，自營房屋仲介公司並任建設公
    司之經理，被告為高職畢業，務農等情，業據兩造陳述在案
    。而被告擁有土地及建物數筆，其價值（依公告現值及課稅
    現值計算）為6,635,547 元乙節，亦有稅務電子閘門財產所
    得調件明細表附卷可按。又被害人簡坤郎除原告外，另有子
    女3 人。本院斟酌上情，認原告所得請求賠償之精神慰撫金
    以90萬元為適當，逾此範圍之請求實屬過高，不能准許。
  (三)綜上，應認原告所受損害額共為120萬元。
三、按「損害之發生或擴大，被害人與有過失者，法院得減輕賠
    償金額，或免除之。」民法第217 條第1 項定有明文。本件
    被害人係因顱內出血致死乙節，已如前述，而本件事故發生
    時，被害人簡坤郎並未依規定戴安全帽，此有嘉義縣警察局
    道路事故調查報告表(二)可按（見臺灣嘉義地方法院檢察署96
    年相字第668 號頭部外傷相驗卷宗第5 頁），復為原告所不
    爭執。準此足認被害人簡坤郎未戴安全帽與其死亡有因果關
    係，亦即其行為亦為本件損害發生之共同原因，亦與有過失
    。本院斟酌上情，認為被告應負之過失比例為80﹪，餘應由
    被害人簡坤郎負擔，並因此減輕被告之賠償責任20﹪。是被
    告應賠償原告之金額為96萬元。
四、次按「數人共同不法侵害他人之權利者，連帶負損害賠償責
    任。」民法第185 條第1 項前段定有明文。本件係因被告及
    訴外人之過失致侵害被害人簡坤郎之生命權，依前揭規定，
    被告應與訴外人林合鐘連帶負損害賠償責任。又因連帶債務
    人中之一人為清償而債務消滅者，他債務人亦同免其責任，
    民法第274 條亦有明文。又依強制汽車責任保險法第32條規
    定：保險人依本法規定所為之保險給付，視為被保險人損害
    賠償金額之一部分；被保險人受損害賠償請求時，得扣除之
    。本件原告因被害人簡坤郎死亡，已領取強制汽車責任保險
    理賠金150 萬元乙節，業經原告自認在案，則該150 萬元之
    保險給付，若係由被告投保之強制責任險所為之給付，應視
    為被告損害賠償金額之一部分，予以扣除，若係因訴外人林
    合鐘所投保者所為之給付，則視為林合鐘清償與被告所負本
    件連帶債務之一部分，被告在此範圍，亦同免其責任。準此
    ，原告既已領取150 萬元之保險給付，自不得再向被告請求
    賠償。
五、從而，原告依侵權行為之法律關係請求被告賠償300 萬元及
    其遲延利息為無理由，應予駁回；原告之訴既經駁回，其假
    執行之聲請亦失所附麗，應併駁回之。
丁、訴訟費用負擔之依據：民事訴訟法第78條。
中    華    民    國    97    年    7     月    24    日
                  民事第一庭  法  官  林望民
以上正本係照原本作成
如對本判決上訴須於判決送達後20日內向本院提出上訴狀
中    華    民    國    97    年    7     月    24    日
                              書記官  陳慶時


司法院資訊處製作；財團法人民間司法改革基金會備份。
